臺灣高等法院刑事判決　　　　　　　　 100年度上訴字第47號
上　訴　人
即　被　告　饒富春
上列上訴人因違反毒品危害防制條例案件，不服臺灣基隆地方法
院99年度訴字第761號，中華民國99年11月5日第一審判決（起訴
案號：臺灣基隆地方法院檢察署99年度毒偵字第1505號），提起
上訴，本院判決如下：
    主  文
上訴駁回。
    理  由
一、按提起第二審之上訴，其上訴書狀應敘述具體理由，為第二
    審上訴必備之程式。此觀民國96年7月4日修正公布刑事訴訟
    法第361條第2項之規定甚明。倘上訴理由之敘述未合乎具體
    之要求者，其上訴即屬同法第362條前段所定「上訴不合法
    律上之程式」，第二審法院應依同法第367條前段之規定，
    以判決駁回之。至其理由之具體與否，屬第二審法院審查範
    圍，不在第一審法院命補正之列，上訴書狀如已敘述理由，
    無論其具體與否，即無待其補提理由書或命補正之問題。此
    與上訴書狀全未敘述上訴理由者，第一審法院依刑事訴訟法
    第361條第3項之規定，應定期間先命補正之情形，尚屬有別
    。又第二審上訴之目的，既在於請求撤銷、變更原判決，則
    所謂「具體理由」，自應就原判決如何足以撤銷、如何應予
    變更之「事實上」或「法律上」之具體根據，本於確實之訴
    訟資料暨原因事實之所出，逐一敘述、記載，必已具體指出
    原判決事實認定之所憑有如何之錯誤（如原判決所採之證據
    如何不具證據能力，所為證明力之判斷如何違背經驗、論理
    法則等），法律之適用（尤其實體法）有如何之違誤，形式
    上已足以動搖原判決使之成為不當或違法而得改判之事由；
    必要時並應提出有利於己之事證，期使第二審法院採納，俾
    為有利於上訴人之認定，始屬合法。上訴理由之敘述，應先
    合乎具體之要求，始有所敘述可取與否之實體審理與判斷之
    問題。是上訴人之上訴書狀雖敘述上訴理由，但僅泛言原判
    決認定事實錯誤、違背法令、量刑失之過重或輕縱等情詞，
    而未依上揭意旨指出具體事由，或形式上雖已指出具體事由
    ，然該等事由縱使屬實，亦不足以認為原判決有何不當或違
    法，或其所陳之事由，與訴訟資料所載不相適合，或所指摘
    原判決之「不當」或「違法」根本不存在者，均應認其實質
    上並未符合具體之要件，庶符節制濫行上訴之立法意旨。
二、本件原判決認定上訴人即被告饒富春如其事實欄所載：「饒
    富春前因(1)施用毒品案件，經觀察、勒戒後，認無繼續施用
    毒品之傾向，由臺灣基隆地方法院檢察署檢察官於民國88年
    11月22日，以88年度毒偵字第898號為不起訴處分確定；(2)
    其後，又於前揭之觀察、勒戒執行完畢經釋放出所後之5年
    內，再犯施用第一、二級毒品案件，經觀察、勒戒後，認有
    繼續施用毒品之傾向，經本院裁定入所戒治，並於90年8月1
    4日以90年度訴字第424號判決判處有期徒刑7月、6月，應執
    行刑有期徒刑1年確定，於92年11月9日縮短刑期執行完畢（
    未構成累犯）；(3)復因施用第一級毒品案件，經本院於94年
    4月15日，以94年度訴字第171號判決有期徒刑8月確定，於
    95年2月13日縮短刑期執行完畢；(4)繼而再因施用第一級毒
    品案件，經本院於96年2月14日，以96年度訴字第68號判決
    有期徒刑10月確定，嗣經本院以96年度聲減字第318號減刑
    為有期徒刑5月確定，甫於96年9月8日縮短刑期執行完畢。
    詎饒富春猶不思警惕，未戒除毒癮，竟基於施用第一級毒品
    海洛因之犯意，於99年8月22日13時許，在基隆市○○區○
    ○路46巷11弄48號住處，以將海洛因摻水置入針筒後注射手
    臂血管之方式，施用第一級毒品海洛因1次。嗣於99年8月23
    日16時30分許，在基隆巿中山區○○路36巷4之1號旁公園內
    ，為警查獲，並扣得第一級毒品海洛因1包（餘重0.1510公
    克）及注射針筒1支，並經採尿送驗，結果呈嗎啡陽性反應
    ，而查悉上情。」之施用第一級毒品犯行，論以上訴人犯施
    用第一級毒品罪，累犯，處有期徒刑8月，扣案之第一級毒
    品海洛因1包（餘重：0.1510公克）併同無法與之完全析離
    之包裝袋1只均沒收銷燬、注射針筒1支沒收之。
三、上訴人不服原審判決，其上訴理由略稱：「被告有心悔改，
    請從輕量刑。」等語。
四、經查：
  (一)本件被告饒富春前曾因施用毒品案件，經觀察、勒戒後，認
    無繼續施用毒品之傾向，由臺灣基隆地方法院檢察署以88年
    度毒偵字第898號為不起訴處分確定，其後，又於前揭之觀
    察、勒戒執行完畢經釋放出所後之5年內，再犯施用第一、
    二級毒品案件，經觀察、勒戒後，認有繼續施用毒品之傾向
    ，經臺灣基隆地方法院裁定入所戒治，並以90年度訴字第42
    4號判決判處有期徒刑7月、6月，應執行刑有期徒刑1年確定
    ，於92年11月9日縮短刑期執行完畢。復因施用第一級毒品
    案件，經臺灣基隆地方法院以94年度訴字第171號判決有期
    徒刑8月確定，於95年2月13日縮短刑期執行完畢。繼而再因
    施用第一級毒品案件，經臺灣基隆地方法院以96年度訴字第
    68號判決有期徒刑10月確定，嗣經臺灣基隆地方法院以96年
    度聲減字第318號減刑為有期徒刑5月確定，甫於96年9月8日
    縮短刑期執行完畢，有本院被告前案紀錄表在卷可稽，是被
    告於觀察、勒戒執行完畢5年內再犯本件施用毒品案件，且
    於前案執行完畢後5年內，故意再犯本件有期徒刑以上之罪
    ，為累犯，應依刑法第47條第1項加重其刑。
  (二)按量刑輕重，屬為裁判之法院得依職權自由裁量之事項，苟
    其量刑已以行為人之責任為基礎，並斟酌刑法第57條各款所
    列情狀，在法定刑度內，酌量科刑，無偏執一端，致明顯失
    出失入情形，自不得指為不當或違法。被告於本件所為係犯
    毒品危害防制條例第10條第1項施用第一級毒品罪，法定刑
    為「6月以上5年以下有期徒刑」，且原審已審酌「被告曾有
    施用毒品之前科仍不知戒除，惟犯罪後坦承犯行，且所犯之
    施用毒品犯行乃戕害自己身心健康，並未危及他人等一切情
    狀」，始為量刑，是原審判決既已詳細記載認定被告犯罪之
    證據及理由，並已審酌關於刑法第57條科刑之一切情狀，在
    適法範圍內行使其量刑之裁量權，核無違法或不當之情形。
  (三)本院審酌被告饒富春之上訴理由，業經原審判決於理由內詳
    論敘明並審酌，尚不足以影響原審判決量刑刑度宣告之本旨
    ，且對於原審判決究有何具體事由，致判決不當或違法，無
    一語涉及，顯未依據卷內既有訴訟資料或提出新事證，指摘
    或表明原審判決有何採證認事、用法或量刑等足以影響判決
    本旨之不當或違法，或足以影響原判決，構成應撤銷之具體
    事由（最高法院97年度台上字第4345號判決要旨參照），與
    刑事訴訟法第361條第2項「上訴書狀應敘述具體理由」之規
    定不符。揆諸上開說明，其上訴不合法律上之程式，應予駁
    回，並不經言詞辯論為之。
據上論斷，應依刑事訴訟法第367條前段、第372條，判決如主文
。
中    華    民    國   100    年    1     月    4     日
                  刑事第十七庭  審判長法  官  王炳梁
                                      法  官  周明鴻
                                      法  官  黃雅芬
以上正本證明與原本無異。
如不服本判決，應於收受送達後10日內向本院提出上訴書狀，其
未敘述上訴之理由者並得於提起上訴後10日內向本院補提理由書
（均須按他造當事人之人數附繕本）「切勿逕送上級法院」。
                                      書記官  鄭雅云
中    華    民    國   100    年    1     月    4     日